臺灣臺北地方法院刑事判決　　　九十六年度易緝字第一七二號
公　訴　人　臺灣臺北地方法院檢察署檢察官
被　　　告　甲○○
上列被告因損害債權案件，經檢察官提起公訴（八十九年度偵緝
字第四四四號），本院判決如下：
    主  文
本件免訴。
    理  由
一、公訴意旨略以：被告甲○○係王延彬（起訴書誤繕為王廷彬
    ，檢察官另案通緝中）之母，被告與王延彬基於共同概括犯
    意，明知捷豐建設股份有限公司（下稱捷豐公司）於民國七
    十八年二月二十三日與王延彬訂立買賣契約，由捷豐公司將
    坐落桃園縣八德鄉○○段八五一地號土地之應有部分八分之
    三，及其上之八德鄉○○路「翡翠新都」彩虹區地上第一棟
    下層房屋一戶（門牌號碼：廣豐一街十二巷三十號）出賣與
    王延彬，總價新臺幣（下同）四百九十五萬元，均已由王延
    彬取得上開房地所有權，並已為所有權移轉登記，惟王延彬
    迄未給付捷豐公司三百四十八萬九千三百四十五元之價金及
    代墊款，捷豐公司並對王延彬向本院聲請假扣押，並經本院
    以八十四年裁全字第二七七五號民事裁定准許，捷豐公司另
    對王延彬向本院提起給付買賣價金之訴，並獲勝訴判決（八
    十六年訴字第二三八二號），該判決並於八十六年十月五日
    確定等情，被告及王延彬二人意圖損害捷豐公司之上開債權
    ，王延彬竟先於八十六年十一月十八日將受強制執行之際，
    將王延彬所有坐落臺北市大安區○○○路○段六十三巷六十
    五號十五樓房地（土地坐落臺北市○○區○○段五小段一五
    九地號）之所有權移轉登記為被告所有，並於八十七年間將
    受強制執行之際將上開房地為被告設定一千五百萬元之最高
    限額抵押權，並於八十七年一月二十二日登記完畢，捷豐公
    司於八十七年六月二十二日向臺北巿大安地政事務所申請上
    開房地之土地登記謄本及建物登記謄本時始知悉後，向臺灣
    臺北地方法院檢察署提出告訴。因認被告涉犯刑法第三百五
    十六條損害債權罪嫌等語。
二、按案件時效已完成者，應諭知免訴之判決，且得不經言詞辯
    論為之，刑事訴訟法第三百零二條第二款、第三百零七條分
    別定有明文。
三、查被告行為後，刑法於九十四年一月七日修正，同年二月二
    日公布，並於九十五年七月一日施行，修正後刑法第二條第
    一項規定：行為後法律有變更者，適用行為時之法律。但行
    為後之法律有利於行為人者，適用最有利於行為人之法律。
    被告行為時即修正前刑法第八十條追訴權之時效期間規定：
    「追訴權，因左列期間內不行使而消滅：一、死刑、無期徒
    刑或十年以上有期徒刑者，二十年。二、三年以上十年未滿
    有期徒刑者，十年。三、一年以上三年未滿有期徒刑者，五
    年。四、一年未滿有期徒刑者，三年。五、拘役或罰金者，
    一年。前項期間自犯罪成立之日起算。但犯罪行為有連續或
    繼續之狀態者，自行為終了之日起算。」，修正後刑法第八
    十條則規定：「追訴權，因下列期間內未起訴而消滅：一、
    犯最重本刑為死刑、無期徒刑或十年以上有期徒刑之罪者，
    三十年。二、犯最重本刑為三年以上十年未滿有期徒刑之罪
    者，二十年。三、犯最重本刑為一年以上三年未滿有期徒刑
    之罪者，十年。四、犯最重本刑為一年未滿有期徒刑、拘役
    或罰金之罪者，五年。前項期間自犯罪成立之日起算。但犯
    罪行為有繼續之狀態者，自行為終了之日起算。」，又刑法
    第三百五十六條損害債權罪之法定最重本刑為二年以下有期
    徒刑，依被告行為時即修正前刑法，追訴時效期間為五年，
    依修正後刑法之追訴時效期間則為十年，縱依修正後刑法之
    偵查期間除有法定事由外，時效並不停止進行，然綜合比較
    結果，仍以被告行為時即修正前刑法較為有利，揆諸修正後
    刑法第二條第一項前段之規定，本案追訴權時效期間，及其
    停止進行、計算，應一體適用被告行為時即修正前刑法之規
    定。
四、本案被告被訴於八十七年一月二十二日涉犯前揭損害債權罪
    嫌，經公訴人自八十七年八月三日開始偵查，於八十九年十
    二月三十日提起公訴，九十年三月十五日繫屬於本院，因被
    告逃匿，經本院於九十一年三月二十六日以九十一年北院錦
    刑齊緝字第一四九號通緝書發布通緝，致審判之程序不能開
    始。茲因被告所涉損害債權罪嫌，依修正前刑法第八十條第
    一項第三款規定，追訴權時效為五年，依同法第八十三條第
    一項、第三項規定，及參照司法院二十九年院字第一九六三
    號解釋，本案追訴權之時效期間應加計因通緝而停止之一年
    三月期間，共計為六年三月；惟自公訴人自八十七年八月三
    日開始偵查迄九十一年三月二十六日本院發布通緝期間，除
    八十九年十二月三十日公訴人提起公訴至九十年三月十五日
    案件繫屬於本院此段期間外，依司法院大法官六十三年釋字
    第一三八號解釋，此期間追訴權既無不行使之情形，自不生
    時效進行之問題，是本案追訴權時效應於九十六年九月三十
    日完成。揆諸前開說明，爰不經言詞辯論，逕為諭知免訴之
    判決。
據上論斷，應依刑事訴訟法第二百八十四條之一、第三百零二條
第二款、第三百零七條，判決如主文。
中　　華　　民　　國　九十六　年　  十  　月   十二   日
             　　         臺灣臺北地方法院刑事第十四庭
                              法　    官　孫萍萍
以上正本證明與原本無異。
如不服本判決，應於判決送達後十日內，向本院提出上訴狀。
　　　　　　　　　　　　　    書  記  官　張汝琪
中　　華　　民　　國　九十六　年　  十  　月   十二   日
